臺灣臺南地方法院民事裁定
111年度重再字第1號
再審原告    王瑞賓即兄弟企業社



訴訟代理人  陳廷瑋律師
            鄭猷耀律師
            吳鎧任律師
再審被告    劉若華  
上列當事人間拆屋還地事件，再審原告對於民國110年8月19日本
院109年度重訴字第363號確定判決提起再審之訴，裁定如下：
    主  文
再審之訴駁回。
再審訴訟費用新臺幣295,272元由再審原告負擔。
    理    由
一、本件再審意旨略以：
　㈠再審原告於民國111年1月21日在居所臺南市○○區○○○路000巷0
    0號9樓之1經本院張貼查封公告，並於111年1月24日向本院
    聲請閱卷後，始知悉再審被告前向本院對再審原告提起拆屋
    還地等訴訟，經本院以109年度重訴字第363號(下稱前案訴
    訟)判決確定，故再審原告於知悉再審原因之30日内提起本
    件再審之訴，未逾再審期間。
　㈡查再審原告居住於臺南市○○區○○○路000巷00號9樓之1處所，
    並非居住於臺南市○○區○○○路000○0號處所，且兄弟企業社業
    已於104年間歇業，有相關公司登記資料可稽。再者，嘉義
    縣○○鄉○○村○○00號戶籍地係由再審原告之年邁父母所居住，
    二人對於是否曾收受法院文書乙事，並無知悉，再審原告既
    未居住於臺南市○○區○○○路000○0號及嘉義縣○○鄉○○村○○00號
    處所，且再審被告經網路上公開查詢資料亦可知悉兄弟企業
    社業已於104年間歇業而未於登記處所營業。足徵，再審被
    告主觀上明知再審原告未於臺南市○○區○○○路000○0號處所營
    業，仍陳稱該處所為再審原告之住所地，致令再審原告於前
    案訴訟未獲通知而遭聲請為一造辯論判決，故原確定判決實
    有民事訴訟法第496條第1項第6款之違誤。
  ㈢承上所述，再審原告既未居住於臺南市○○區○○○路000○0號及
    嘉義縣○○鄉○○村○○00號處所，惟原確定判決法院言詞辯論期
    日之通知卻僅送達上列二址，未以再審原告實際居住之臺南
    市○○區○○○路000巷00號9樓之1居所為送達地址，其送達之效
    力難認合法，依據民事訴訟法第386條規定，原確定判決法
    院應不得依再審被告之聲請為一造辯論判決，其適用法規顯
    有違誤，故本件亦有民事訴訟法第496條第1項第1款規定適
    用法規顯有錯誤之再審理由。
  ㈣又再審被告固於前訴訟程序中主張再審原告無故占用其所有
    之土地云云，惟再審原告並非該等地上物之所有人，所有人
    應為同案被告王瑞麟，聲請傳喚共同被告王瑞麟到庭作證等
    語。
二、按再審之訴，應於30日之不變期間內提起。前項期間，自判
    決確定時起算，判決於送達前確定者，自送達時起算；其再
    審之理由發生或知悉在後者，均自知悉時起算。但自判決確
    定後已逾5年者，不得提起，民事訴訟法第500條第1項、第2
    項定有明文。又再審之訴，應以訴狀表明再審理由及關於再
    審理由並遵守不變期間之證據，同法第501條第1項第4款亦
    有明定。故提起再審之訴，主張其再審之理由知悉在裁定確
    定後而應自知悉時起算其不變期間者，應就其主張之事實負
    舉證責任，並於書狀表明遵守不變期間之證據，其未表明者
    ，審判長無庸命其補正，即得以其訴為不合法，逕以裁定駁
    回之(臺灣高等法院110年度再易字第12號裁定可參)。
三、經查：
  ㈠再審原告雖稱其於111年1月21日在臺南市○○區○○○路000巷00
    號9樓之1之居所經本院張貼查封公告，並於111年1月24日向
    本院聲請閱卷後，始知悉再審被告前向本院對再審原告提起
    拆屋還地等訴訟，再審原告於知悉再審原因之30日内提起本
    件再審之訴，未逾再審期間一節。惟經本院調閱109年度重
    訴字第363號民事案件卷宗，查核結果如下：
　⒈本件前案訴訟審理期間，曾以「臺南市○○區○○○路000○0號」
    地址，向再審原告寄送110年4月29日言詞辯論通知書、110
    年5月20日言詞辯論通知書、110年7月29日最後一次言詞辯
    論通知書(送達日為110年7月1日)，送達證書上均記載本人
    親自簽收，且送達證書上「送達方法」欄位之「本人」欄位
    ，均有再審原告「王瑞賓」之蓋章，有本院送達證書可資佐
    證（參前案訴訟卷第141、157、209頁）。另110年7月29日
    最後一次言詞辯論通知書經本院以同地址向同案被告王瑞麟
    送達，亦經再審原告收受，並於「同居人」欄位蓋章，有本
    院送達證書在卷可參（見前案訴訟卷第213頁）。
　⒉前案訴訟於110年8月19日判決，並於110年8月27日裁定更正
    ，判決正本及裁定正本分別於110年8月24日、110年8月30日
    送達「臺南市○○區○○○路000○0號」地址，送達證書上均記載
    本人親自簽收，且有再審原告「王瑞賓」之蓋章，有本院送
    達證書可資佐證（參前案訴訟卷第239、253頁）；王瑞麟之
    判決正本則經再審原告代為收受，有本院送達證書附卷足參
    （見前案訴訟卷第243頁）。
　⒊另就再審原告之戶籍地「嘉義縣○○鄉○○村○○00號」部分，前
    案訴訟之110年4月29日言詞辯論通知書、110年5月20日言詞
    辯論通知書、110年7月29日最後一次言詞辯論通知書(送達
    日為110年7月2日)、判決正本(送達日為110年8月25日)及裁
    定正本(送達日為110年9月2日)均經送達該址，送達證書上
    均記載同居人簽收，且有「簡張秀」之蓋章並記載「伯母」
    等字樣，有本院送達證據附卷可憑（見前案訴訟卷第137、1
    55、207、237頁）。而前案訴訟民事案件於110年8月19日所
    為之第一審判決及110年8月27日所為之更正裁定，均已於11
    0年9月27日確定，有本院確定證明書附卷可證（參前案訴訟
    卷第259頁）。
　㈡再審原告雖稱其實際居住於臺南市○○區○○○路000巷00號9樓之
    1處所，並非居住於臺南市○○區○○○路000○0號處所，且兄弟
    企業社業已於104年間歇業云云。然本院參酌上述前案訴訟
    之證據資料，前案訴訟法院曾多次向「臺南市○○區○○○路000
    ○0號」地址送達，送達證書上均記載本人親自簽收，且有再
    審原告「王瑞賓」之蓋章，就形式上觀之，再審原告已合法
    收受上述通知及司法文書。又再審原告稱「嘉義縣○○鄉○○村
    ○○00號」住處係由再審原告之年邁父母所居住，二人對於是
    否曾收受法院文書乙事，並無知悉。按送達於住居所、事務
    所或營業所不獲會晤應受送達人者，得將文書付與有辨別事
    理能力之同居人或受僱人，民事訴訟法第137條第1項定有明
    文。則若文書已交付與此等同居人或受僱人，其效力自應認
    與交付本人相同，而發生合法送達之效力，並可推認為本人
    所知悉，而發生其法律效果。至該同居人或受僱人已否轉交
    或何時轉交，則非判斷是否合法送達之要件。則簡張秀以同
    居人身分收受司法文書，其效力仍應認與交付本人相同。
　㈢綜上所述，再審原告既於110年8月、9月間合法收受前案訴訟
    之判決正本及裁定正本，應可認定其業已知悉前案訴訟有無
    本案主張之再審事由，前案訴訟已於110年9月27日確定，本
    件再審原告於111年1月26日始提起本件再審之訴（見起訴狀
    上之收文戳章），顯已逾30日之不變期間，難認其再審之訴
    為合法，應予駁回。
四、爰依民事訴訟法第502條第1項、第95條、第78條，裁定如主
    文。
中　　華　　民　　國　　111 　年　　4 　　月　　25　　日
　                民事第三庭　法　官  陳郁婷
以上正本證明與原本無異。
如不服本裁定得於收受裁定正本後10日內向本院提出抗告狀，並
繳納抗告費新臺幣1,000元整。
中　　華　　民　　國　　111 　年　　4 　　月　　26　　日
                              書記官  謝靜茹